TÍTULO por SEU_NOME_AQUI
========================================================

```{r echo=FALSE, message=FALSE, warning=FALSE, packages}
# Carregue aqui todos os pacotes utilizados 
# na sua análise realizada neste arquivo fonte.

# Note que o parâmetro "echo" foi definido como FALSE neste código.
# Isso previne que o código apresente resultados formatados em HTML.
# Você deve definir echo=FALSE para todos os blocos de código no seu arquivo.

library(ggplot2)
```

```{r echo=FALSE, Load_the_Data}
# Carregamento dos dados

```

# Seção de Gráficos Univariados
```{r echo=FALSE, Univariate_Plots}

```

# Análise Univariada

### Qual é a estrutura do conjunto de dados?

### Quais são os principais atributos de interesse deste conjunto de dados?

### Quais outros atributos você acha que podem lhe auxiliar na investigação destes atributos de interesse?

### Você criou novas variáveis a partir dos atributos existentes no conjunto de dados?

### Dos atributos investigados, distribuições incomuns foram encontradas? Você aplicou operações nos dados para limpá-los, ajustá-los ou mudar a forma dos dados? Se sim, por quê?



# Seção de Gráficos Bivariados
```{r echo=FALSE, Bivariate_Plots}

```

# Análise Bivariada

### Discuta sobre alguns dos relacionamentos observados nesta parte da investigação. Como os atributos de interesse variaram no conjunto de dados?

### Você observou algum relacionamento interessante entre os outros atributos (os que não são de interesse)?

### Qual foi o relacionamento mais forte encontrado?




# Seção de Gráficos Multivariados

```{r echo=FALSE, Multivariate_Plots}

```

# Análise Multivariada

### Discuta sobre os relacionamentos observados nesta parte da investigação. Quais atributos que fortaleceram os demais na observação das variáveis de interesse?

### Interações surpreendentes e/ou interessantes foram encontradas entre os atributos?

### OPCIONAL: Modelos foram criados usando este conjunto de dados? Discuta sobre os pontos fortes e as limitações do seu modelo.

------

# Gráficos Finais e Sumário

### Primeiro Gráfico
```{r echo=FALSE, Plot_One}

```

### Descrição do Primeiro Gráfico


### Segundo Gráfico
```{r echo=FALSE, Plot_Two}

```

### Descrição do Segundo Gráfico


### Terceiro Gráfico
```{r echo=FALSE, Plot_Three}

```

### Descrição do Terceiro Gráfico

------

# Reflexão


